【裁判字號】    97,台上,2153
【裁判日期】    970522
【裁判案由】    違反公職人員選舉罷免法
【裁判全文】
最高法院刑事判決            九十七年度台上字第二一五三號
上  訴  人  甲○○
上列上訴人因違反公職人員選舉罷免法案件，不服台灣高等法院
台南分院中華民國九十七年一月二十二日第二審判決（九十六年
度選上訴字第三六二號，起訴案號：台灣雲林地方法院檢察署九
十四年度選偵字第九三、九四、九五、九六、九七、九八、九九
、一０一、一一一、一一六號），提起上訴，本院判決如下：
    主  文
上訴駁回。
    理  由
按刑事訴訟法第三百七十七條規定：上訴於第三審法院，非以判
決違背法令為理由，不得為之。是提起第三審上訴，應以原判決
違背法令為理由，係屬法定要件。如果上訴理由書狀並未依據卷
內訴訟資料，具體指摘原判決不適用何種法則或如何適用不當，
或所指摘原判決違法情事，顯與法律規定得為第三審上訴理由之
違法情形，不相適合時，均應認其上訴為違背法律上之程式，予
以駁回。本件原審經審理結果，認為上訴人甲○○違反公職人員
選舉罷免法之犯行明確，因而撤銷第一審關於上訴人部分之科刑
判決，於為刑法新舊比較後，改判仍論上訴人以共同連續對於有
投票權之人，交付賄賂，而約其投票權為一定之行使罪，累犯，
處有期徒刑十月，褫奪公權四年，及為相關沒收之諭知；主刑及
褫奪公權部分，並減為有期徒刑五月，褫奪公權二年。已詳敘其
調查、取捨證據之結果及憑以認定犯罪事實之心證理由。從形式
上觀察，原判決尚無足以影響判決結果之違背法令情形存在。上
訴意旨略稱：上訴人於偵查中自白犯罪，第一審判處上訴人有期
徒刑十月，經上訴人提起上訴後，原判決僅依中華民國九十六年
罪犯減刑條例（下稱九十六年罪犯減刑條例）減其宣告刑二分之
一，並未依公職人員選舉罷免法第九十條之一第五項規定減輕其
刑，有理由不備及證據上理由矛盾之違法云云。惟查：本件第一
審判決係以上訴人所犯公職人員選舉罷免法之罪，業於偵查中自
白賄選之情，乃依連續犯、累犯規定加重其刑後，經依公職人員
選舉罷免法第九十條之一第五項之規定減輕其刑，並說明上訴人
事後坦承犯行，態度良好，其犯罪情狀顯可憫恕，若科以最低度
刑仍嫌過重，再依刑法第五十九條之規定酌減其刑，因而量處有
期徒刑十月，褫奪公權七年，及為相關沒收之諭知（見第一審判
決第七０、七一、五七、八七頁）。上訴人於第一審判決後，則
以第一審量刑過重為主要理由，而提起第二審上訴，有其聲明上
訴狀及原審準備程序筆錄可稽。經原審審理結果，係以九十六年
罪犯減刑條例已於民國九十六年七月十六日公布施行，上訴人所
犯公職人員選舉罷免法第九十條之一第一項之交付賄賂賄選罪，
時間在九十六年四月二十四日減刑基準日以前，所宣告刑又未逾
一年六月，合於九十六年罪犯減刑條例第二條第一項及第三條第
一項第二款之規定，第一審判決未及依該規定予以減刑為有未合
，乃予以撤銷改判，並自為判決。而依原判決關於科刑部分之理
由說明，其就上訴人所犯該罪，除依連續犯、累犯規定加重其刑
外，仍以上訴人所犯本件之罪，業於偵查中自白賄選之情，經依
公職人員選舉罷免法第九十條之一第五項之規定減輕其刑，及以
上訴人犯罪情狀顯可憫恕，再依刑法第五十九條之規定酌減其刑
，復依九十六年罪犯減刑條例之上述規定，就其宣告之主刑有期
徒刑及褫奪公權部分，均減輕其刑（見原判決第五九、六０、六
三、七四頁），自無漏未依公職人員選舉罷免法第九十條之一第
五項之規定減刑之情形，且在法定範圍內量刑，並無逾越權限情
事。上訴意旨執此指摘原判決違法，顯屬誤會。經核上訴意旨，
並未依據卷內訴訟資料，具體指摘原判決不適用何種法則或如何
適用不當，係置原判決所為明白論斷於不顧，專憑己意指摘原判
決違法，難認已符合首揭法定之第三審上訴要件。本件上訴違背
法律上之程式，應予駁回。
據上論結，應依刑事訴訟法第三百九十五條前段，判決如主文。
中    華    民    國  九十七  年    五    月  二十二  日
                      最高法院刑事第十庭
                          審判長法官  邵  燕  玲
                                法官  李  伯  道
                                法官  孫  增  同
                                法官  吳      燦
                                法官  李  英  勇
      本件正本證明與原本無異
                                      書  記  官
中    華    民    國  九十七  年    五    月  二十七  日
                                                 H


司法院資訊處製作；財團法人民間司法改革基金會備份。
